臺灣高雄地方法院民事裁定　九十一年度保險小上字第一號
　　上　訴　人　甲○○
　　被上訴人　　明台產物保險股份有限公司
　　法定代理人　陳曉堂
右當事人間請求損害賠償事件，上訴人對於中華民國九十一年四月二十三日本院岡山
簡易庭九十年度岡小字第二七五號第一審小額民事判決提起上訴，本院裁定如左：
    主      文
上訴駁回。
第二審訴訟費用新台幣貳佰拾貳元由上訴人負擔。
    理      由
一、按小額訴訟上訴狀內應記載上訴理由，表明原判決所違背之法令及其具體內容，
    並依訴訟資料可認為原判決有違背法令之具體事實等事項，民事訴訟法第四百三
    十六條之二十五定有明文。又同法第四百三十六條之二十八規定，當事人於第二
    審程序不得提出新攻擊防禦方法，但因原法院違背法令致未能提出者，不在此限
    。再按小額訴訟上訴有民事訴訟法第四百三十六條之二十五所列情形者，依其情
    形可以補正，經審判長定期間命其補正而不補正者，法院應以裁定駁回之，為同
    法第四百三十六條之三十二第二項準用同法第四百四十四條第一項所明定。
二、本件上訴意旨略為：道路交通事故鑑定委員會鑑定結果，係認為上訴人與訴外人
    田智豪均依號誌行駛，惟經原審調查結果認為，訴外人田智豪以時速六、七十公
    里之速度行至肇事彎道處未依規定減速，致煞車後仍因車速過快而撞及上訴人車
    輛之右後角，足見本件車禍肇事原因係訴外人田智豪未注意車前狀況、採取必要
    安全措施，而違反道路交通安全規則第九十三條第一項第四款、第三項所致。上
    訴人並未如原審所認未依規定行至路口中心線後始行左轉之情形，縱使上訴人有
    違道路交通安全規則之情形，惟由原審判決認定「被保險車輛係於被告（即上訴
    人）幾已進入角宿路時，始自後撞及被告車輛右後角」等語，亦可見上訴人即便
    違反行政規則仍已完成轉彎動作，實不得因此認定上訴人與有過失。且上訴人因
    本次事故，致所有之車號ＶＵ－四四三六號車輛毀損，共計支出修理費用一萬六
    千四百元。如被上訴人與訴外人田智豪訂立有對他人賠償之責任保險契約，亦應
    對上訴人負賠償責任，上訴人並得以此主張抵銷。況且，訴外人田智豪可能是被
    保險人家田企業有限公司之代表人或受僱人，則被保險人家田企業有限公司依民
    法第二十八條、第一百八十八條等規定，亦應負損害賠償責任，倘訴外人田智豪
    使用該車輛，係經該公司有代表權人或其他受僱人之同意者，類推適用民法第二
    百二十四條之規定，亦應由該公司負損害賠償責任。是被上訴人代位行使被保險
    人家田企業有限公司對上訴人之損害賠償請求權，應與該公司所需負擔之損害賠
    償數額抵銷後，始得再向上訴人求償。故被上訴人在原審請求上訴人賠償，並無
    理由等語。
三、惟按對於小額訴訟第一審裁判之上訴，非以其違背法令為理由，不得為之，民事
    訴訟法第四百三十六條之二十四第二項定有明文。又依同法第四百三十六條之三
    十二準用之規定觀之，僅同法第四百六十八條「判決不適用法規或適用不當者」
    及第四百六十九條第一至五款規定，在準用之列，同法第四百六十九條第六款「
    判決不備理由或理由矛盾者」，則未在小額事件之上訴程序準用之，故上訴人所
    必須指摘者，乃原判決有何上述違背法令之具體事實，否則即不能認為已合法表
    明上訴理由。經查：
  (一)依本件上訴人之上訴意旨觀之，全然未具體指摘原判決所違背之法令條項或判例
    字號，亦未具體表明原判決有何違背法令之事實，由上訴人之上訴狀所載內容，
    已難認為上訴人合法表明上訴理由。
  (二)就原審認定上訴人雖已完成左轉，然其未行至路口中線後始左轉，而於路口處逕
    自朝角宿路方向駛去，已違反道路交通安全規則第一百零二條規定，對於本件事
    故之發生與有過失乙節，已於原審判決理由欄三、（二）中敘明認定理由甚詳。
    姑不論上訴人並未指明原審上開認定有何違背法令之處，且亦無違反民事訴訟法
    第四百六十八條及第四百六十九條第一款至第五款等規定可言，是上訴人據此指
    摘原判決，尚無可採。
  (三)況且，依民事訴訟法第四百三十六條之二十八前段規定，當事人於第二審程序不
    得提出新攻擊或防禦方法。有關上訴意旨所稱，上訴人得以其車輛修復之損害賠
    償請求權主張與本件債務抵銷云云，以及訴外人田智豪是否受僱於被保險人家田
    企業有限公司，被上訴人是否應先向訴外人家田企業有限公司求償等攻擊防禦方
    法，均未曾在原審提出。而上訴人之未予提出，又非因原審違背法令所致。依前
    開所述，此等新攻擊防禦方法，本不得在小額訴訟事件第二審程序提出，上訴人
    更不得以此指摘原判決。
  (四)由上所述，上訴人所主張之上訴理由，並未合法表明原判決違背法令，揆諸前揭
    說明，其上訴不合法，應予駁回。
四、末按於小額訴訟之上訴程序，法院為訴訟費用之裁判時，應確定其費用額，民事
    訴訟法第四百三十六條之十九第一項、第四百三十六條第三十二第一項規定甚明
    。查本件第二審訴訟費用為二百三十二元，揆諸前開規定，應由上訴人負擔該第
    二審訴訟費用，附此敘明。
五、依民事訴訟法第四百三十六條之三十二第二項、第四百四十四條第一項、第九十
    五條、第七十八條，裁定如主文。
中　　　華　　　民　　　國　　九十一　　年　　　五　　　月　　  三十　　日
                              臺灣高雄地方法院民事第五庭
~B審判長法官　黃國川
~B法　　　官　黃宏欽
~B法　　　官　汪怡君
右為正本，係照原本作成。
本裁定不得抗告。
中　　　華　　　民　　　國　　九十一　　年　　　五　　　月　　　三十　　日
~B書　記　官　李春慧
